臺灣臺中地方法院刑事判決　　　　　　 100年度易字第1377號
公　訴　人　臺灣臺中地方法院檢察署檢察官
被　　　告　翁翊峰
上列被告因詐欺案件，經檢察官提起公訴(100年度偵字第3770號
、第4442號、第4700號、第7297號)，被告於準備程序中就被訴
事實為有罪之陳述，經告知簡式審判程序之旨，並聽取當事人之
意見後，經本院合議庭裁定由受命法官獨任進行簡式審判程序，
判決如下:
    主    文
翁翊峰幫助意圖為自己不法之所有，以詐術使人將本人之物交付
，處有期徒刑月，如易科罰金，以新臺幣壹仟元折算壹日。緩
刑貳年，緩刑期間付保護管束，並應向指定之政府機關、政府機
構、行政法人、社區，或其他符合公益目的之機構或團體，提供
伍拾小時之義務勞務。
    犯罪事實
一、翁翊峰依其智識程度及一般日常生活經驗，能預見如將個人
    之金融機構帳戶資料交付予真實姓名年籍不詳之人使用，該
    他人有可能以所取得之金融機構帳戶資料遂行財產犯罪之目
    的，仍基於縱若取得其提供之金融機構帳戶資料之人，自行
    或轉交他人用以實施詐欺取財等財產犯罪，供作財產犯罪被
    害人匯款帳戶之用，亦不違背其本意之幫助他人詐欺取財之
    不確定故意。於不詳時間，在網路上認識真實姓名年籍不詳
    之某成年女子後，即於民國99年12月14日在臺中市干城車站
    之統一超商內，基於上開之幫助犯意，將其所有臺灣銀行斗
    六分行帳號000000000000號帳戶之存摺、金融卡及密碼交予
    該成年女子，以換取該名成年女子提供之性服務。嗣該成年
    女子於取得前揭帳戶資料後，旋與所屬犯罪集團成員共同基
    於意圖為自己不法所有之犯意聯絡及行為分擔，分別為下列
    犯行：
(一)由上開犯罪集團成員中之真實姓名年籍不詳之某成年人，於
    99年12月15日晚上7時17分許，自稱為森森購物台服務人員
    ，撥打電話予王宴庭，訛稱王宴庭之前在森森購物台購物，
    因付款程序誤設為分期付款，須依指示操作自動櫃員機，避
    免帳戶每月遭到自動扣款。王宴庭不疑有他，陷於錯誤，依
    指示操作國泰世華銀行自動櫃員機，於99年12月15日晚上8
    時16分許，轉帳新臺幣(下同)2萬9989元至翁翊峰之上開帳
    戶內，嗣遭提領一空。
(二)由上開犯罪集團成員中之真實姓名年籍不詳之某成年人，於
    99年12月15日晚上8時許，撥打電話予鄭楓蒝，佯稱鄭楓蒝
    先前於奇摩網站購物，因網站會計人員將付款方式誤設為分
    期付款，必須操作自動櫃員機更改。鄭楓蒝誤信為真，陷於
    錯誤，依指示操作郵局自動櫃員機，於99年12月15日晚上8
    時7分，轉帳1萬8368元至翁翊峰之前揭帳戶內，並遭提領一
    空。
(三)由上開犯罪集團成員中之真實姓名年籍不詳之某成年人，於
    99年12月15日晚上8時44分許，自稱為pchome購物網站人員
    ，撥打電話予洪嘉伶，佯稱洪嘉伶先前於pchome購物網站購
    物，因作業疏失，將原付款方式為自動櫃員機轉帳，設定為
    貨到付款，須依指示操作自動櫃員機變更。洪嘉伶不疑有他
    ，陷於錯誤，依指示操作自動櫃員機，於99年12月15日晚上
    9時19分，轉帳4877元至翁翊峰之上開帳戶內，且遭提領一
    空。嗣經王宴庭、鄭楓蒝及洪嘉伶發覺受騙，報警處理，而
    悉上情。
二、案經王宴庭訴由臺中市政府警察局霧峰分局暨臺中市政府警
    察局豐原分局報告臺灣臺中地方法院檢察署檢察官偵查起訴
    。
    理    由
一、本件被告翁翊峰所犯，非死刑、無期徒刑、最輕本刑為3年
    以上有期徒刑之罪，或高等法院管轄第一審之案件，被告於
    準備程序中，就前揭被訴事實為有罪之陳述，經受命法官告
    以簡式審判程序之旨，並聽取被告與公訴人之意見後，本院
    認無不得或不宜改依簡式審判程序進行之處，爰依刑事訴訟
    法第273條之1第1項、第284條之1，經合議庭評議後，裁定
    本件由受命法官獨任進行簡式審判程序，是本件之證據調查
    ，依刑事訴訟法第273條之2規定，不受同法第159條第1項、
    第161條之2、第161條之3、第163條之1及第164條至170 條
    規定之限制，合先敘明。
二、上開犯罪事實，業據被告於本院準備程序及審理時，均坦承
    不諱。核與證人即被害人鄭楓蒝及洪嘉伶於警詢、告訴人即
    被害人(下亦稱被害人)王宴庭於警詢及偵查中指證其等分別
    如何遭詐騙，而各轉帳上開款項至翁翊峰上開帳戶內等情相
    符。並有被害人王宴庭、洪嘉伶各自提出之自動櫃員機交易
    明細表、臺灣銀行斗六分行100年1月7日斗六營字第1005000
    0221號函及所檢附之被告所有之上開帳戶開戶資料、往來明
    細、臺中市警察局第五分局北屯派出所受理刑事案件報案三
    聯單、受理詐騙帳戶通報警示簡便格式表、受理各類案件紀
    錄表、高雄市政府警察局楠梓分局翠屏派出所受理詐騙帳戶
    通報警示簡便格式表、臺南市警察局第二分局南門派出所受
    理詐騙帳戶通報警示簡便格式表、受理各類案件紀錄表、內
    政部警政署反詐騙諮詢專線紀錄表、臺灣銀行斗六分行100
    年3月11日斗六營字第10000010191號函及所檢送被告於該行
    開戶帳戶交易明細及信用貸款資料等件在卷可稽。是被告翁
    翊峰所有之前開臺灣銀行斗六分行帳戶，確為詐欺集團成員
    作為實施詐欺被害人鄭楓蒝、洪嘉伶、王宴庭犯行之用一節
    ，足堪認定。
三、按刑法上之故意，分直接故意（確定故意）與間接故意（不
    確定故意），「行為人對於構成犯罪之事實，明知並有意使
    其發生者」為直接故意，「行為人對於構成犯罪之事實，預
    見其發生而其發生並不違背其本意者」為間接故意。查金融
    機構帳戶資料，屬個人交易理財重要之物品，且詐欺集團利
    用人頭帳戶轉帳詐欺之案件，近年來報章新聞多所披露，復
    經政府多方宣導，一般民眾對此種利用人頭帳戶之犯案手法
    ，自應知悉而有所預見。被告於行為時係22歲之成年人，具
    高職畢業之智識程度，且為職業軍人，並非年輕識淺之輩，
    有相當之社會生活經驗，其對於將上開帳戶之存摺、金融卡
    及金融卡密碼，交付予真實姓名年籍不詳之某成年女子，對
    於該成年女子取得帳戶資料後，可能利用其帳戶實施詐欺取
    財犯行應有所預見，然其為獲取該成年女子提供之性服務，
    竟仍將上開帳戶資料交予該成年女子，容認他人使用其帳戶
    資料，則被告有幫助他人犯詐欺取財罪之不確定故意，可堪
    認定。準此，足認被告前開自白，確與事實相符，應可採信
    。本案事證明確，被告犯行洵堪認定，應予依法論科。
四、上開犯罪事實欄一所載之犯罪集團成員，基於共同意圖為自
    己不法所有之犯意聯絡，以上述方式分別對被害人鄭楓蒝、
    洪嘉伶、王宴庭施以詐術，致使被害人鄭楓蒝、洪嘉伶、王
    宴庭各自陷於錯誤，並因而交付本人之財物，則此犯罪集團
    成員對上開被害人所為詐欺取財犯行顯已既遂，係共同犯刑
    法第339第1項之詐欺取財既遂罪。而被告將其所有上開帳戶
    資料交予前述真實姓名年籍不詳之成年女子，則係基於幫助
    他人共同詐欺取財之不確定故意，且所為屬刑法詐欺取財罪
    構成要件以外之行為，被告以幫助他人犯罪之意思而參與犯
    罪構成要件以外之行為。是核被告所為，係犯刑法第30 條
    第1項、第339條第1項之幫助詐欺取財罪，被告以一幫助詐
    欺取財犯行，同時幫助侵害3個同種類之財產法益(即被害人
    鄭楓蒝、洪嘉伶及王宴庭之財產法益)，係一行為而觸犯同
    一罪名之同種想像競合犯，應依刑法第55條之規定，從一幫
    助詐欺取財罪處斷。而被告係幫助犯，所犯情節較正犯輕微
    ，爰依刑法第30條第2項規定，減輕其刑。爰審酌被告為圖
    獲取該成年女子提供之性服務，而提供銀行帳戶資料供詐欺
    集團成員使用，致被害人鄭楓蒝、洪嘉伶及王宴庭受騙而轉
    帳前揭款項，並使詐欺集團成員得隱身幕後，執法人員難以
    追查成員之真實身分，助長詐欺犯罪之風氣，實屬不該。併
    斟酌被告犯罪之動機、目的、手段、高職畢業之智識程度、
    為職業軍人，月薪2萬9000多元，按時提供父母之生活費用
    之生活狀況、已與被害人鄭楓蒝、洪嘉伶及王宴庭達成民事
    和解，並已給付相當之賠償金予上開被害人，獲得被害人之
    宥恕(有本院100年度司中調字第1226號、第1227號調解程序
    筆錄、調解結果報告書、本院公務電話紀錄、被告匯款予被
    害人洪嘉伶之郵政國內匯款執據等件附卷可稽)等一切情狀
    ，量處如主文所示之刑，並諭知易科罰金之折算標準，以示
    懲儆。末查，被告未曾因故意犯罪受有期徒刑以上刑之宣告
    ，有臺灣高等法院被告前案紀錄表1份附卷可稽，其因一時
    失慮，致罹刑章，嗣於本院準備程序及審理中坦承犯行，頗
    具悔意，且業與被害人鄭楓蒝、洪嘉伶及王宴庭達成調解，
    獲得被害人之宥恕，業如前述，衡諸被告經此偵審教訓後，
    當知警惕，而無再犯之虞，本院認其所受宣告之刑，以暫不
    執行為適當，併依刑法第74條第1項第1款規定，宣告緩刑2
    年，以勵自新。又為使被告知法守法，謹言慎行，且導正其
    行為與法治之觀念，爰依刑法第74條第2項第5款規定，宣告
    被告於緩刑期間內，應向指政府機關、政府機構、行政法人
    、社區，或其他符合公益目的之機構或團體，提供50小時之
    義務勞務。復依刑法第93條第1項第2款規定，諭知於緩刑期
    間付保護管束，期能使被告於義務勞務過程及保護管束期間
    ，確切明瞭其行為所造成之損害，並培養正確法治觀念。至
    被告究應向何政府機關、政府機構、行政法人、社區，或其
    他符合公益目的之機構或團體提供義務勞務，屬執行之問題
    ，應由執行檢察官斟酌全案情節及各政府機關、政府機構、
    行政法人、社區，或其他符合公益目的之機構或團體之需求
    ，妥為指定，併予敘明。
據上論斷，應依刑事訴訟法第273條之1第1項、第299條第1項前
段，刑法第30條第1項、第2項、第339條第1項、第41條第1項前
段、第55條、第74條第1項第1款、第2項第5款、第93條第1項第2
款，刑法施行法第1之1條第1項、第2項前段，判決如主文。
本案經檢察官王淑月到庭執行職務。
中    華    民    國   100    年    6     月    16    日
                  刑事第五庭    法  官  林慧欣
以上正本證明與原本無異。
如不服本判決應於收受送達後10日內向本院提出上訴書狀，並應
敘述具體理由；其未敘述上訴理由者，應於上訴期間屆滿後20日
內向本院補提理由書（均須按他造當事人之人數附繕本）「切勿
逕送上級法院」。
                                書記官  鄭淑英
中    華    民    國   100    年    6     月    16    日
附錄本案論罪科刑法條
刑法第30條
幫助他人實行犯罪行為者，為幫助犯。雖他人不知幫助之情者，
亦同。
幫助犯之處罰，得按正犯之刑減輕之。
刑法第339條第1項
意圖為自己或第三人不法之所有，以詐術使人將本人或第三人之
物交付者，處五年以下有期徒刑、拘役或科或併科一千元以下罰
金。